臺北高等行政法院判決
　　　　　　　　　　　　　　　　　　 95年度訴字第03340號
　　　　　　　　　　　　　　　.
原　　　告　甲○○
被　　　告　內政部
代　表　人　乙○○部長）住同.
訴訟代理人　丙○○
　　　　　　丁○○
上列當事人間因臺灣地區與大陸地區人民關係條例事件，原告不
服行政院中華民國95年9 月11日院臺訴字第0950090667號訴願決
定，提起行政訴訟並為訴之追加。本院判決如下︰
　　主  文
訴願決定撤銷。
原告其餘之訴及追加之訴均駁回。
訴訟費用各自負擔。
　　事  實
一、事實概要：
    大陸地區人民徐秋萍女士於民國（下同）95年4 月13日由原
    告代理申請來臺團聚，經被告警政署入出境管理局臺中服務
    處於95年6 月15日與原告訪談及95年6 月16日與申請人徐秋
    萍女士電話訪談並製作筆錄，因說詞有明顯瑕疵，經比對相
    關資料後，無積極事證足證婚姻為真實，核定未通過訪談。
    被告依「大陸地區人民申請進入臺灣地區面談管理辦法」第
    10條第2 款規定，於95年7 月13日以台內警境平堯字第0950
    914337號不予許可處分書，駁回申請（下稱原處分），原告
    不服，提起訴願，遭決定不受理駁回，遂向本院提起行政訴
    訟。
二、兩造聲明：
  (一)原告聲明求為判決：
    1.訴願決定及原處分均撤銷。
    2.被告應賠償精神損失新台幣50萬元。
    3.訴訟費用由被告負擔。
  (二)被告聲明求為判決：
    1.原告之訴駁回。
    2.訴訟費用由原告負擔。
三、兩造之爭點：
　(一)原告主張之理由：
    1.原告與大陸地區人民徐秋萍係合法公證結婚之夫妻，身家
      清白，沒有任何犯罪污點，被告卻以原告之訪談說詞有明
      顯瑕疵，並經比對相關資料，無積極事證足認婚姻為真實
      為由，以原處分不予許可徐秋萍來台團聚，致原告一輩子
      單身生活，沒人相扶助，不合情理。原告與徐秋萍女士在
      大陸江西省公證結婚，繳了公証費且在海基會也繳了證書
      費，事實俱在，怎可說是毫無利害關係。被告損害人民權
      益，人民得申請國家賠償，以保障人民生命財產和居住的
      自由。
    2.針對被告答辯主張如下：(1)徐秋萍女士和原告在王安石公
      園見面，搭計程車到他家見其家人，此為第一次見面有何
      不妥。(2)徐秋萍與我共眠2 夜，因徐秋萍適逢生理期無性
      行為，但仍有肌膚相觸，有何不對？(3)原告確曾住在徐秋
      萍姑姑家一天，那晚是在辦完婚宴後，徐秋萍叫車帶我去
      住的，怎說我沒去過他家，只是不知是否為他老家。(4)徐
      秋萍家有父母，2 個哥哥，1 個姐姐，1 個女兒，婚宴當
      天才見到他哥哥和叔叔，原告怎知道是大哥或二哥，祇知
      道是徐秋萍的哥哥而已。(5)被告偽造謊言，明明是3 月6
      日下午與徐秋萍相會，3 月7 日早上才坐火車去南昌市辦
      公證結婚，證書登記日期為95年3 月7 日，怎麼可能3 月
      7 日下午3 點多認識，立刻趕到南昌市辦理結婚，且公家
      機關下午5 點多就下班了。
  (二)被告主張之理由：
    1.先位主張：依行政訴訟法第111 條第1 項規定，訴狀送達
      後，原告不得將原訴變更或追加他訴，本案原告於95年9
      月26日提起行政訴訟，被告業於95年10月30日依法答辯，
      原告復變更（追加）他訴，於法未合，合先陳明。
    2.被告為「公法人」非得為行政懲戒（處）之對象，行政法
      院亦非得為公務人員行政懲戒（處）之處分機關，原告之
      主張顯有繆誤且不合法。
    3.大陸地區人民徐秋萍女士於95年4 月13日由代理人原告先
      生代申請來臺團聚，經被告警政署入出境管理局臺中服務
      處於95年6 月15日與原告訪談及95年6 月16日與申請人徐
      秋萍女士電話訪談並製作筆錄，因說詞有明顯瑕疵，經比
      對相關資料後，無積極事證足證婚姻為真實，核定未通過
      訪談。被告依「大陸地區人民申請進入臺灣地區面談管理
      辦法」第10條第2 款規定，以原處分否准所請。
    4.查原告縱與徐秋萍在大陸地區結婚，就徐秋萍來臺與否，
      或有其事實上之利害關係，惟難謂有法律上之利害關係。
      原告既非受行政處分之相對人，亦非屬利害關係人，所提
      訴願，於法不合，應不受理。
    理  由
一、按「大陸地區人民為臺灣地區人民配偶，得依法令申請進入
    臺灣地區團聚；有下列情形之一者，得申請在臺灣地區依親
    居留：1 、結婚已滿2 年者。2 、已生產子女者。」臺灣地
    區與大陸地區人民關係條例第17條第1 項規定甚明。又「人
    民對於中央或地方機關之行政處分，認為違法或不當，致損
    害其權利或利益者，得依本法提起訴願。．．．」、「自然
    人、法人、非法人之團體或其他受行政處分之相對人及利害
    關係人得提起訴願。」為訴願法第1 條第1 項前段及第18條
    所明定。所謂「利害關係人」，係指法律上有利害關係者而
    言，不包括經濟上或事實上之利害關係，亦有改制前行政法
    院75年判字第362 號判例意旨可資參照。次按臺灣地區與大
    陸地區人民關係條例第52條第1 項規定：「結婚或兩願離婚
    之方式及其他要件，依行為地之規定。」
二、查本件原告與大陸地區人民徐秋萍，於95年3 月7 日在江西
    省民政廳公證結婚之事實，有財團法人海峽交流基金會95年
    4 月13日（95）中核字第021164號證明書及江西省（2006）
    東證台字第16號結婚公證書附本院卷內可稽，並為被告所不
    爭，堪以憑認。
三、本件原告與大陸地區人民徐秋萍於95年3 月7 日，在江西省
    結婚，並辦畢結婚登記，已如前述。揆諸前揭臺灣地區與大
    陸地區人民關係條例第52條第1 項規定，原告既與徐秋萍在
    大陸地區結婚，其婚姻之方式及其他要件，應依大陸地區婚
    姻法之規定。原告對於徐秋萍能否來臺團聚，自屬法律上之
    利害關係人，揆諸首揭訴願法第18條規定，自得以利害關係
    人之身份，提起訴願，並得為適格之原告；訴願決定以原告
    非處分相對人又難謂有法律上利害關係為由，自程序上為不
    受理決定，於法尚有未合；應將訴願決定予以撤銷，由應受
    理訴願機關行政院另為適法之處理。又本案既尚待受理訴願
    機關加以審查，程序未行，結論未定，則原告請求判決撤銷
    原處分及追加命被告應賠償50萬元，本院無法逕為准許，原
    告此部分之請求，為無理由，應予駁回。
據上論結，本件原告之訴一部為有理由，一部為無理由，爰依行
政訴訟法第104 條、民事訴訟法第79條，判決如主文。
中　　華　　民　　國　　96　　年    4 　月　    12　　日
                        第四庭審判長 法  官  侯東昇
                                     法  官  李玉卿
                                     法  官　林惠瑜
上為正本係照原本作成。
如不服本判決，應於送達後20日內，向本院提出上訴狀並表明上
訴理由，如於本判決宣示後送達前提起上訴者，應於判決送達後
20日內補提上訴理由書（須按他造人數附繕本）。
中　　華　　民　　國　　96　　年　　4  　月　   12　  日
                                     書記官  劉道文
